臺灣臺南地方法院臺南簡易庭小額民事判決
                                    109年度南醫小字第1號
原      告  宋建國  

訴訟代理人  宋林周桃
被      告  達文西整形外科診所即江慶祥醫師


訴訟代理人  江信賢律師
複代理人    林宜嫻律師
訴訟代理人  蔡麗珠律師
            蘇榕芝律師
            鄭安妤律師
上列當事人間請求侵權行為損害賠償事件，經本院於民國110年2
月26日言詞辯論終結，判決如下︰
    主    文
原告之訴及假執行之聲請均駁回。
訴訟費用由原告負擔。
    事實及理由
一、原告主張：原告因臉頰凹陷及法令紋等問題，於民國109年2
    月22日至被告之診所諮詢，經被告專業評估後建議原告進行
    脂肪移植手術，並說明抽取足夠脂肪量進行手術之費用為新
    臺幣（下同）6萬元，原告信任被告之評估，乃於109年2月2
    5日由被告進行接受脂肪移植手術，惟原告臉部於手術後之
    同年3月8日即回復手術前之容貌，顯見該次手術失敗，未能
    達預期之療效，經原告向被告提出異議，被告態度惡劣驅趕
    原告並按警鈴驚嚇原告，被告上開失敗之手術形同詐欺原告
    手術費，原告得依醫療疏失及債務不履行之法律關係訴請被
    告返還手術費6萬元及賠償精神慰撫金4萬元。並聲明：被告
    應給付原告10萬元；訴訟費用由被告負擔；願供擔保，請准
    宣告假執行。
二、被告則答辯：
（一）自體脂肪移植手術屬於抽取病人其他部位之脂肪細胞，移
      植至病人欲整形之部位進行移植填充，且自體脂肪細胞屬
      於活體細胞，與矽膠不同，會隨病人之身體狀況而有不同
      程度之代謝，因此，移植部位之脂肪留存率因人而異，與
      手術是否成功無涉。
（二）本件是原告配偶宋林周桃先於109年2月6日、同年月11日
      至被告診所諮詢美容整形，被告江慶祥均已曾向宋林周桃
      說明脂肪細胞移植存活率之問題，之後宋林周桃才於同年
      月22日帶原告來被告診所諮詢臉部整型，被告當時亦有向
      原告提及「男性脂肪較難抽取，但會盡力抽」、「若抽不
      夠，無法補齊所有部位，算5萬元」、「如果脂肪存活率
      不夠高，還是得再補打脂肪」等情，經原告同意才在被告
      診所接受顏面（臉頰、法令紋、太陽穴、眉心）補脂手術
      （下稱系爭手術），手術前均有向原告告知手術原因、步
      驟、範圍、風險、成功率、輸血可能性等手術資訊，並由
      原告在病歷上簽名，被告亦有依約抽取原告自體脂肪後在
      原告臉部填充31.5CC之脂肪細胞，手術均順利實踐，被告
      已履行醫療契約之手術內容，並無何醫療疏失，亦無何債
      務不履行之情事，系爭手術後原告臉部因有術後自然腫脹
      ，原告很滿意，之後臉部消腫才改稱不滿意，原告臉部所
      移植之脂肪存活率屬患者個人代謝能力問題，與被告診所
      無涉，原告以此主張被告有醫療疏失，實屬無稽，原告依
      醫療疏失及債務不履行之法律關係請求被告返還手術費及
      賠償精神慰撫金，為無理由等語。
（三）並聲明：請求駁回原告之訴。如受不利判決，願供擔保，
      請准宣告免為假執行。 　
三、兩造不爭執事項：
（一）被告是整形外科醫師，且係達文西整形外科診所之負責人
      。
（二）依被告診所109年3月31日診斷證明書記載：原告之病名為
      臉頰、法令紋、太陽穴及眉間凹陷，醫師囑：原告於109
      年2月22日至該診所接受評估，建議脂肪移植手術，於109
      年2月25日接受脂肪移植手術，分別於109年3月2日、9日
      及26日門診追蹤。
（三）原告有於109年2月25日簽署整形外科手術同意書、局部麻
      醉同意書。　　　　　　　　
四、兩造爭執事項：被告進行系爭手術有無醫療疏失？原告依侵
    權行為及債務不履行之法律關係請求被告返還手術費6萬元
    及賠償精神慰撫金4萬元，有無理由？茲就本院判斷意見分
    述如下：
（一）按因故意或過失，不法侵害他人之權利者，負損害賠償責
      任。民法第184 條第1 項前段定有明文。惟民法第184 條
      第1項前段規定侵權行為以故意或過失不法侵害他人之權
      利為成立要件，故主張對造應負侵權行為責任者，應就對
      造之有故意或過失負舉證責任。又醫療行為屬可容許之危
      險行為，且醫療之主要目的在於治療疾病或改善病患身體
      狀況，但同時必須體認受限於醫療行為之有限性、疾病多
      樣性，及人體機能隨時可能出現不同病況變化等諸多變數
      之交互影響，在採取積極性醫療行為之同時，往往伴隨其
      他潛在風險之發生，因此有關醫療過失判斷重點應在於實
      施醫療之過程，而非結果，即法律並非要求醫師絕對須以
      達成預定醫療效果為必要，係著眼於醫師在實施醫療行為
      過程中恪遵醫療規則，善盡其注意義務；如醫師實施醫療
      行為已符合醫療常規，而病患未能舉證醫師實施醫療行為
      過程中有何疏失行為之存在，即難認醫師有不法侵權行為
      之賠償責任可言。又醫療契約不完全給付之可歸責事由是
      否存在，究應由醫師或病患負舉證責任，主張雖有不同，
      惟病患至少應就醫師在醫療過程中有何過失之具體事實負
      主張責任，若僅主張醫療結果並未成功或造成損害，基於
      醫療行為具上開高度危險性、裁量性及複雜性之特徵，及
      醫療契約非必以成功治癒疾病為內容之特性，不能認為病
      患已就醫師具體違反注意義務之不完全給付事由有所主張
      證明。
（二）經查，原告主張其至被告診所接受被告醫美治療，以6萬
      元之費用進行系爭手術等節，為被告所不爭執，自屬事實
      。而依原告簽署之手術同意書所示，記載建議手術原因：
      顏面補脂（臉頰、法令紋、太陽穴、眉心），並有記載「
      1.醫師已我解釋，並且我已經施行這個手術的必要性、步
      驟、風險、成功率之相關資訊。…3..我已經瞭解手術可能
      預後情況和不進行手術的風險。…5.針對我的情況、手術
      之進行、治療方式等，我能夠向醫師提出問題和疑慮，並
      已獲得說明。...7.我瞭解這個手術無法保證一定能改善
      病情。8.醫師已給我充分時間考慮是否接受施作。」等語
      ，原告亦自承上開同意書係系爭手術當天其所親自填寫，
      基上堪認在系爭手術進行前，被告確有告知系爭手術之風
      險及效果，且醫美治療本即有一定之不可預測性，實難以
      系爭手術後事後效果不如原告預期，即認被告在進行系爭
      手術時有醫療疏失之情，原告除提出術後照片主張手術後
      效果不好外，並未就被告施行補脂手術時有過失之具體事
      實提出主張及舉證，亦未就被告有何故意不當詐欺原告之
      具體事實提出舉證，至於原告所提出之與訴外人黃奕薇之
      LINE對話僅可證明黃奕薇曾幫兩造協調，黃奕薇曾說被告
      願意將技術費2萬元退還給原告，惟被告願意退費之原因
      甚多，尚不能以被告曾表示願意退費即能推論被告就系爭
      手術之進行有醫療疏失，此由證人黃奕薇到庭亦證述：我
      有陪同原告去被告診所協調，因為被告知道我朋友介紹他
      們來的，兩邊不滿意我很為難，我請被告能不能補償他們
      ，院長說診所沒有疏失，但因為我的關係，他可以把醫生
      技術費退給宋太太他們等語，亦可見被告並未承認有何醫
      療疏失，亦難以此即認被告就系爭手術之施作有醫療疏失
      ，此外原告未提出其他主張及舉證，實難認被告就系爭手
      術之施行有何故意或過失不當治療詐欺原告之情事，是原
      告主張被告有醫療疏失，顯然憑採。
（三）本件不能以原告所提出之術後照片即推認被告所提供之醫
      療給付不符債之本旨，而構成債務不履行：
　 1、按醫療給付行為囿於醫學原理不能完全統攝一切生物現象
      ，復須面對特定病患體質之不同，及臨床醫學上之不確定
      性等難以掌握或克服的變數，縱使醫療給付提供者並未違
      背法定標準步驟與程序（俗稱醫療常規），並以合乎當代
      醫療科技水準之方法而為給付，亦難以期待醫療行為之結
      果（療效）完全合乎病患期望，此謂醫療給付行為之科技
      有限性。換言之，醫療給付之結果固不盡人意，惟在科技
      有限性的範圍內不得以醫療結果不如預期為由，遽謂醫療
      給付不符債之本旨，是以醫療機構僅須證明其給付已具備
      當代科技水準所認定之通常效能，並已事前詳為說明癒後
      效果，縱醫療結果未達期望，亦應推認醫療機構已依債之
      本旨提出給付。
   2、查被告抗辯原告係由原告配偶宋林周桃協同於109年2月22
      日至被告診所諮詢，而宋林周桃於109年2月6日即曾至被
      告診所諮詢淚溝、法令紋補脂肪事宜，當時即已有說明自
      體脂肪移植有存活率問題及可能需做第二次補脂手術、第
      二次補脂費用等等問題，並提出宋林周桃病歷資料為憑，
      原告訴訟代理人雖陳稱未見過該病歷資料，惟宋林周桃不
      爭執於原告進行系爭手術前確有在被告診所進行過眉下拉
      提、臉頰拉皮手術，則手術前有至被告診所諮詢應較合理
      ，而被告所提出之宋林周桃病歷資料亦確有記載眉拉、淚
      溝填補、傳統拉皮等等記載，與被告上開所述亦屬相符，
      應堪信為真實之病歷資料，原告未提出該病歷有何偽造之
      情，徒以未見過該病歷資料而否認病歷之真正，自難採信
      。再者，被告為原告施行系爭補脂手術前，亦有由原告簽
      署手術同意書，手術同意書「病人聲明」欄第7點亦有載
      明「我瞭解這個手術無法保證一定能改善病情」、「基於
      上述聲明，我同意進行此手術」等語，已如前述，應堪認
      被告為原告實施系爭手術前，應有就該手術之科技有限性
      對原告說明過，較合常理。原告主張被告均未說明，且有
      保證手術後填脂部位一定飽滿、圓潤等情，與上開同意書
      所載明顯不符，自應由原告舉證證明，始能認定被告有保
      證一定之術後效果，惟原告就上開主張並未提出舉證，即
      難認被告就系爭手術之施作有對原告保證一定飽滿、圓潤
      之醫療效果。而依原告提出之手術後照片，其施作補脂之
      臉頰法令紋、太陽穴、眉心凹陷情形確已有相當改善，顯
      見被告確實有依約在上開部位為被告進行補脂，而觀之原
      告所提出手術後之3月13日所拍攝之照片，其臉部眉心、
      太陽穴及法令紋雖有回復凹陷情形，但仍與手術前凹陷狀
      況有別，此有原告起訴時提出之照片可稽（見調院卷第15
      頁至21頁），且此乃屬術後醫療結果之問題，而有關自體
      脂肪移植手術本即涉及脂肪存活率及個人體質等因素而有
      不確定之效果，原告既未舉證被告有向原告保證一定之療
      效，且原告所簽立之同意書亦已聲明瞭解該手術「無法保
      證一定能改變病情」，除非原告能提出積極證據證明被告
      有保證一定之醫療結果或者被告所提供之醫療給付有何未
      達當代科技水準情事，揆諸前引說明，自不能僅憑原告術
      後臉部仍有法令紋等現象，遽謂被告所提供之醫療給付不
      合債之本旨，而有債務不履行之情事。
四、綜上，本件尚不能以原告術後臉部之照片情形，推認被告進
    行手術過程有醫療疏失及所為醫療給付有債務不履行情事，
    而原告迄至本院言詞辯論終結前，亦未能舉證證明被告有故
    意不當治療而詐欺原告及被告有構成債務不履行之情事，則
    其依侵權行為及債務不履行之法律關係，請求被告返還手術
    費用6萬元及賠償精神慰撫金4萬元，核屬無據，應予駁回。
    又原告之訴既經駁回，其假執行之聲請亦失所依據，應併予
    駁回。
五、本件事證已臻明確，兩造其餘攻擊防禦方法及所提證據，經
    核與判決結果均無影響，爰不一一論列，併此敘明。
六、訴訟費用負擔之依據：民事訴訟法第78條。 　　　
中　　華　　民　　國　　110 　年　　3 　　月　　31　　日
                  臺灣臺南地方法院臺南簡易庭
                                  法  官　　
以上正本係照原本作成。
民事訴訟法第436 條之24第2 項：
對於本判決之上訴，非以其違背法令為理由，不得為之。
如對本判決上訴，須於判決送達後20日內向本院提出上訴狀，並
須表明原判決所違背之法令及其具體內容與依訴訟資料可認為原
判決有違背法令之具體事實之上訴理由（均須按他造當事人之人
數附繕本）。 　　　　　　　　　　　　　　　　　
中　　華　　民　　國　 110　　年　　3　　月　　31　　日
                                  書記官